最高法院刑事判決　　　　　　一○○年度台上字第四二六六號
上　訴　人　陳俊利
選任辯護人　劉衡慶律師
上列上訴人因違反毒品危害防制條例案件，不服智慧財產法院中
華民國一○○年二月十日第二審更審判決（九十九年度刑智上更
(二)字第二九號，起訴案號：台灣高雄地方法院檢察署九十七年度
偵字第一二二一一號），提起上訴，本院判決如下：
    主  文
上訴駁回。
    理  由
按刑事訴訟法第三百七十七條規定，上訴於第三審法院，非以判
決違背法令為理由，不得為之。是提起第三審上訴，應以原判決
違背法令為理由，係屬法定要件。如果上訴理由書狀並未依據卷
內訴訟資料，具體指摘原判決不適用何種法則或如何適用不當，
或所指摘原判決違法情事，顯與法律規定得為第三審上訴理由之
違法情形，不相適合時，均應認其上訴為違背法律上之程式，予
以駁回。本件原審審理結果，認為上訴人陳俊利與姜姓之成年男
子（下稱姜姓男子），基於共同運輸第四級毒品、私運管制物品
、輸入禁藥及意圖販賣而輸入仿冒商標商品之犯意聯絡，以原判
決事實欄所載分工之方式，將未經行政院衛生署核准輸入之禁藥
「威而鋼膜衣錠」（Viragra Film-Coated Tablets） 之藥品（
下稱威而鋼）一萬三千三百顆（無外包裝，僅鋁箔包裝，一片四
顆，共三千三百二十五片，其藥錠、箔片包裝上有未得商標權人
同意之仿冒商標。下稱系爭威而鋼）及「使蒂諾斯10公絲膜衣錠
」（STILNOX 10MG Film-Coated Scored Tablets ）之藥品（下
稱使蒂諾斯）二十四萬九千顆（無外包裝，僅鋁箔包裝，一包十
顆，共二萬四千九百包，其藥錠、箔片包裝上有未得商標權人同
意之仿冒商標，且內含第四級毒品「佐沛眠」（Zolpidem），為
不得私運進口之管制物品。下稱系爭使蒂諾斯），自大陸地區之
廣東經由香港轉運抵台灣地區高雄港，經高雄關稅局開櫃檢驗而
查獲之犯行明確，因而撤銷第一審之科刑判決，改判就上訴人所
犯毒品危害防制條例第四條第四項之運輸第四級毒品、懲治走私
條例第二條第一項之私運管制物品進口、藥事法第八十二條第一
項之輸入禁藥及商標法第八十二條之意圖販賣而輸入仿冒商標商
品等罪，依想像競合犯規定從一重論上訴人共同運輸第四級毒品
罪，處有期徒刑三年六月，及為相關從刑之諭知。已詳述其所憑
之證據及認定之理由，並就上訴人否認犯行之供詞及其所辯各語
認非可採，予以論述。查：(一)、犯罪事實之認定、證據之取捨及
其證明力如何，乃事實審法院自由判斷之職權，如其取捨不違背
經驗法則與論理法則，即不得指為違法，而據為上訴第三審之理
由。且經驗與論理法則等證據法則，俱屬客觀存在之法則，非當
事人主觀之推測，若僅憑上訴人之主觀意見，漫事指為違背經驗
與論理等證據法則，即不足以辨認原判決已具備違背法令之形式
。原判決依憑：上訴人於調查處、檢察事務官詢問、偵查中及
另案蔡皇男被訴違反藥事法案件（下稱另案）之部分供詞，上
訴人於民國九十六年三月九日出境、同年月十三日入境之出入境
資料，本件報關用之進口報單、商業發票（Invoice ）、裝箱
單及委託報關之個案委託書，證人即介紹報關行之張晏維於偵
查中之證詞，證人即永順報關行負責人陳良進於調查處、偵查
及另案第一審審理時之證言，證人即上訴人之妻李貞易於偵查
中之證述，門號0000000000號行動電話與門號000000000000號
電話之通聯紀錄，證人即出借「易訊科技通信行」牌照之蔡皇
男於偵查中之證詞，上訴人於案發後所提出之「瀚翔海運CO31
0 南部新航線4/24」配送單等證據資料，資以認定上訴人負責向
蔡皇男借用「易訊科技通信行」之牌照，並自行將之更名為「易
訊通信國際貿易企業行」且增加營業項目俾以進口貨品，其後復
透過張晏維轉託永順報關行以「易訊通信國際貿易企業行」名義
申報系爭威而鋼及使蒂諾斯進口，且負責與在大陸攬貨之姜姓男
子聯繫，並於本件貨櫃通關後負責國內運送事宜。而系爭威而鋼
及使蒂諾斯係由上訴人透過張晏維委託永順報關行之陳良進於九
十六年四月三日向高雄關稅局中興分局以「易訊通信國際貿易企
業行」名義申報進口至我國，係由上訴人實際支付報關費用等情
，並就其本於調查所得心證，指駁：上訴人於偵查中翻異前詞改
稱：系爭威而鋼及使蒂諾斯係張晏維父親張瑞貞叫伊幫忙借牌進
口；或於另案供稱係姜姓男子委託張晏維進口云云，均係卸責之
詞，不足採信。且說明：上訴人縱非專業藥事人員，亦未曾從事
藥品買賣之業務，然上訴人係設立貿易公司從事進出口貿易等業
務多年，熟悉貨櫃進出口及海關報關、通關、提領貨櫃等業務，
且知悉各類貨櫃進口貨物之檢疫檢驗、限制規範、海關稅則等事
項，而「使蒂諾斯」業經行政院衛生署公告為第四級管制藥品，
一般人均可輕易自網路上查知，上訴人既熟稔藥品之進口手續，
自比一般人更知悉主管機關對藥品之管理方式，而具備明瞭毒品
危害防制條例所規定之毒品成分及藥品管制分類且具備區辨能力
，上訴人負有較一般消費者為高之注意義務。而上訴人亦知悉託
運貨品為「藥品」之事實，竟甘冒遭查緝之危險，私運系爭「使
蒂諾斯」進口，其自應知悉該藥品之用途（即精神疾病之用藥）
，而該藥品既屬精神方面之用藥，又係坊間仿冒之藥品，極有可
能含有管制藥品或毒品之成分，其主觀上即有預見之不確定故意
等由甚詳，所為論斷，均有卷存證據資料可資覆按。核無違背客
觀存在之經驗法則與論理法則。自屬原審採證、認事職權之適法
行使，並無上訴意旨所指判決理由不備、證據不相適合及違反證
據法則等違法情事。(二)、證據係由法院自由判斷，故證人之證言
縱令先後未盡相符或互有矛盾，但事實審法院本於審理所得之心
證，就其證言一部分認為確實可信予以採取，原非法所不許。又
同一證人前後供述彼此不能相容，則採信同一證人之部分證言時
，當然排除其他部分之證言，此為法院取捨證據法理上之當然結
果，縱未於判決理由內說明捨棄他部分證言，而僅說明採用某部
分證言之理由，於判決本旨亦無影響，此與判決不備理由尚有未
合。原判決綜合前述各項證據，據以認定系爭威而鋼及使蒂諾斯
係由上訴人透過張晏維委託永順報關行之陳良進以「易訊通信國
際貿易企業行」名義申報進口至我國，且係由上訴人實際支付報
關費用等情，已如前述，則就陳良進於九十八年四月二日第一審
審理時證稱：本件遭查獲之貨櫃係由張瑞貞介紹委託報關，一切
報關費用是向張晏維拿取，上訴人沒有付伊任何費用云云，既與
前述事實不相容，當然排除之，其雖未於判決理由中明對此證
言不予採信之理由，而有微疵，但此於判決之結果顯無影響，依
刑事訴訟法第三百八十條規定，仍不得據為合法之第三審上訴理
由。(三)、其餘上訴意旨，並未依據卷證資料具體指摘原判決有如
何之違背法令，仍持已為原判決指駁之陳詞再事爭辯，或對於事
實審法院取捨證據與自由判斷證據證明力之職權行使，徒以自己
之說詞，任意指為違法，或單純為事實上枝節性之爭辯，要與法
律規定得為第三審上訴理由之違法情形不相適合。其就運輸第四
級毒品、私運管制物品進口、輸入禁藥等部分之上訴違背法律上
之程式，應予駁回。上開得上訴第三審法院之重罪部分之上訴既
不合法，無從為實體之判決，則其有裁判上一罪關係，不得上訴
第三審法院之違反商標法第八十二條之罪部分，即無從適用審判
不可分原則為實體上審判，亦應從程序上予以駁回。
據上論結，應依刑事訴訟法第三百九十五條前段，判決如主文。
中    華    民    國  一○○  年    八    月    四    日
                      最高法院刑事第十庭
                          審判長法官  賴  忠  星  
                                法官  吳      燦  
                                法官  蔡  名  曜  
                                法官  葉  麗  霞  
                                法官  王  聰  明  
本件正本證明與原本無異
                                      書  記  官  
中    華    民    國  一○○  年    八    月    十    日
                                                      Q